【裁判字號】    98,抗,274
【裁判日期】    981231
【裁判案由】    聲明異議
【裁判全文】
臺灣高等法院臺南分院民事裁定           98年度抗字第274號
抗  告  人  甲○○
上列抗告人因債權人國泰人壽保險股份有限公司與債務人張楊紫
簧間拍賣抵押物強制執行事件，對於中華民國98年11月13日臺灣
臺南地方法院所為裁定（98年度執事聲字第45號），提起抗告，
本院裁定如下：
    主  文
抗告駁回。
抗告訴訟費用新臺幣壹仟元由抗告人負擔。
    理  由
一、抗告意旨略以：本件係因執行法院分案之故，未通知併案債
    權人，故抗告人未聲明承受係不可歸責抗告人。又執行法院
    併案後，於拍賣無人應買後既已知悉有併案債權人，亦應發
    文告知併案債權人並詢問是否應買，惟執行法院並未為此，
    顯有侵害抗告人之利益。又抗告人表示願意加價5萬元承受
    ，至今承諾條件並未改變，只待執行法院同意當即履行，顯
    然系爭房地產之客觀價值至少有5萬元之漲價空間，如仍以
    原價交第三人應買，顯然有失公平，坐視債務人及債權人之
    權益受到損害，執行法院對此自不應忽視。又執行法院對於
    抗告人願意加價承受一節，並未通知其他債權人、債務人，
    致其他債權人、債務人誤判，自不能以渠等未表示意見，即
    駁回抗告人之異議，此亦有害執行債權之滿足。原裁定駁回
    抗告人之異議，顯有未合，爰提起抗告。
二、按「經2次減價拍賣而未拍定之不動產，債權人不願承受或
    依法不得承受時，執行法院應於第2次減價拍賣期日終結後
    10日內公告願買受該不動產者，得於公告之日起3個月內依
    原定拍賣條件為應買之表示，執行法院得於詢問債權人及債
    務人意見後，許其買受。債權人復願為承受者，亦同。」強
    制執行法第95條第1項定有明文。準此，法院於許可應買人
    應買前，固得先詢問債權人及債務人之意見，然此項意見之
    詢問，係在瞭解該不動產於公告特別變賣後，該不動產價格
    有無因上漲，致依原訂應買價額出賣將顯失公平之情形，而
    非徵求債權人或債務人之同意，故除有前開顯失公平之情形
    ，法院應不許應買外，不得因債務人或債權人不同意而不准
    許。又公告3個月之應買，乃屬特拍賣程序，係指減價拍賣
    無結果，顯見依通常之拍賣程序，已難覓得應買人，如繼續
    減拍賣不僅徒費執行程序，且有損債權人及債務人之權益，
    而以特別拍賣之方式不經公開競價，由應買人逕行向執行法
    院為應買之表示，因上開拍賣並無競爭情形及秘密性，當執
    行法院依特別拍賣程序公告後，只要有人向法院聲明願依原
    拍賣條件應買之意思表示，即應由該應買人承買，聲明在後
    者，均不准再行承買。
三、經查：抗告人係於98年8月12日16時始向執行法院具狀聲請
    強制執行，並經執行法院於同年月17日分案辦理等情，有執
    行法院98年度司執字第59956號執行卷宗及所附之抗告人民
    事強制執行聲請狀在卷足參，而抗告人既非本件執行標的之
    抵押權人或假扣押債權人，於抗告人聲請併案執行前，執行
    法院顯然無由得知抗告人對債務人張楊紫簧有債權存在，自
    無從對抗告人為98年8月12日15時30分第3次拍賣期日之通知
    ，故抗告人未能於上開拍賣期日聲明承受，縱認非可歸責於
    抗告人，然執行法院未通知抗告人，程序上難謂有何不當。
    又抗告人表示於無人應買後既知悉有併案債權人，亦應發文
    告知併案債權人並詢問併案債權人是否應買，執行法院未通
    知併案債權人，顯有侵害債權人利益之情事云云。惟綜觀辦
    理強制執行之相關法規，並無公告應買後必須通知債權人之
    規定，縱執行法院有發文通知之情事，僅係便利債權人明瞭
    執行程序之進行階段，究非強制執行法第12條所謂執行時應
    遵守之程序，則執行法院縱未於公告應買後知悉有併案債權
    人存在時，通知其應買公告之情事，難謂有違反強制執行法
    第12條所謂執行時應遵守之程序，故抗告人引用該條規定聲
    明異議，亦屬無據。又執行法院於98年8月13日公告特別變
    賣條件，第三人蔡娟娟於98年9月22日最先具狀應買，執行
    法院業於98年9月25日以南院龍98執湘字第27008號函通知債
    權人國泰人壽保險股份有限公司、假扣押債權人臺灣新光商
    業銀行股份有限公司、併案債權人甲○○、中國信託商業銀
    行股份有限公司及債務人即本件執行標的所有權人張楊紫簧
    表示意見，該通知亦已分別於98年9月30日、同年10月1日、
    2日送達前述債權人及債務人，此有送達證書附卷可考。抗
    告人嗣雖表示願意加價5萬元承受，並主張執行法院未將抗
    告人願意加價承受一事通知其他債權人、債務人，致其他債
    權人、債務人誤判，有失公平云云。然第三人蔡娟娟既於公
    告期間最先具狀應買，而抗告人係於執行法院函請其就是否
    同意第三人蔡娟娟依原定拍賣條件應買表示意見時，始表示
    願意加價承受，則第三人蔡娟娟聲明應買在先，抗告人聲明
    願承受在後，則執行法院准許第三人蔡娟娟應買，於法並無
    不合，抗告人主張應由伊優先承受云云，顯無理由，原裁定
    駁回抗告人之異議，並無不合。
四、據上論結，本件抗告為無理由，依強制執行法第30條之1，
    民事訴訟法第495條之1第1項，第449條第1項、第95條、第
    78條、裁定如主文。
中    華    民    國    98    年    12    月    31    日
                  民事第一庭    審判長法  官  丁振昌
                                      法  官  林永茂
                                      法  官  李素靖
上為正本係照原本作成。
本裁定除以適用法規顯有錯誤為理由外，不得再抗告。如提出再
抗告，應於收受送達後10日內委任律師為代理人向本院提出再抗
告狀（須附繕本），並繳納再抗告費新台幣1千元。
中    華    民    國    98    年    12    月    31    日
                                      書記官  林鈴香
【附記】
民事訴訟法第495條之1第2項準用同法第466條之1第1、2項規定
：
(1)對於第二審判決上訴，上訴人應委任律師為訴訟代理人。但上
  訴人或其法定代理人具有律師資格者，不在此限。
(2)上訴人之配偶、三親等內之血親、二親等內之姻親，或上訴人
  為法人、中央或地方機關時，其所屬專任人員具有律師資格並
  經法院認為適當者，亦得為第三審訴訟代理人。
民事訴訟法第466條之2第1項：
  上訴人無資力委任訴訟代理人者，得依訴訟救助之規定，聲請
  第三審法院為之選任律師為其訴訟代理人。

司法院資訊處製作；財團法人民間司法改革基金會備份。
